【裁判字號】    97,台上,3772
【裁判日期】    970814
【裁判案由】    違反毒品危害防制條例等罪
【裁判全文】
最高法院刑事判決            九十七年度台上字第三七七二號
上  訴  人  甲○○
                    在台灣台北監獄執行）
選任辯護人  吳鴻奎律師
上  訴  人  乙○○
上列上訴人等因違反毒品危害防制條例等罪案件，不服台灣高等
法院中華民國九十七年五月十三日第二審判決（九十六年度上訴
字第二六一九號，起訴案號：台灣台北地方法院檢察署九十五年
度偵字第一六七八八號），提起上訴，本院判決如下：
    主  文
上訴駁回。
    理  由
一、甲○○、乙○○販賣第一級毒品部分：
按刑事訴訟法第三百七十七條規定，上訴於第三審法院，非以判
決違背法令為理由，不得為之。是提起第三審上訴，應以原判決
違背法令為理由，係屬法定要件。如果上訴理由書狀並未依據卷
內訴訟資料，具體指摘原判決不適用何種法則或如何適用不當，
或所指摘原判決違法情事，顯與法律規定得為第三審上訴理由之
違法情形，不相適合時，均應認其上訴為違背法律上之程式，予
以駁回。本件原審經審理結果，認為上訴人甲○○、乙○○二人
販賣第一級毒品海洛因之犯行明確，因而撤銷第一審關於上訴人
二人販賣第一級毒品論罪科刑部分之判決，經比較刑法之新舊規
定後，改判依修正前即行為時刑法連續犯規定，仍論處甲○○連
續販賣第一級毒品罪刑（累犯，處有期徒刑八年），另依想像競
合犯、修正前即行為時刑法牽連犯規定，從一重仍論處乙○○販
賣第一級毒品罪刑（處有期徒刑十五年），再以行為時即刑法連
續犯規定修正刪除後規定，另論處乙○○販賣第一級毒品罪刑（
處有期徒刑十六年），而依數罪併罰之例，定其應執行之刑，均
已分別詳敘其調查、取捨證據之結果及憑以認定犯罪事實之心證
理由。並就上訴人二人否認販賣海洛因犯行之供詞及其等所辯各
語認非可採，予以論述。證人張春玉於第一審審理時結證稱伊於
警詢時，警察有一直問伊是否知道甲○○在從事何事，警察並表
示如果不配合的話，就要請法官或檢察官收押伊等語，固指渠警
詢之陳述有出於非任意性情形，然渠於偵查中亦證稱伊在民國九
十五年六月底、七月初，尚未認識甲○○之前，係拿錢請友人綽
號「采寧」者，至中山北路程某住處，向其購買海洛因，買新台
幣（下同）三千元，大約零點三或零點四公克，之後伊朋友帶伊
上去認識甲○○，伊才知毒品係向程某購買等語，迨於第一審審
理時到庭結證亦坦承渠前於偵查中確有為上開供證屬實，則原判
決理由說明張春玉上開偵查中之陳述，並無顯不可信之情形，乃
認依刑事訴訟法第一百五十九條之一規定，應具證據能力，而採
為甲○○販賣海洛因犯罪論據之一，其採證尚難認為違法。則張
春玉對渠警詢陳述雖提出非任意性抗辯，而原判決理由對該證人
第三次警詢之陳述如何具有特別可信性及必要性要件之論敘，縱
未臻完備，然除去張春玉該警詢之審判外陳述，既仍應為相同之
認定，要不能僅以原判決關於張春玉警詢陳述其證據能力有無論
斷之微瑕，即指原判決違背法令。且依張春玉上開偵查中之供證
，已明確指稱伊透過綽號「采寧」之友人，係向甲○○購買海洛
因無誤，所為供證顯非出於推測、猜想，原判決採為甲○○有販
賣海洛因犯行之認事基礎，亦無採證違法可言。而該綽號「采寧
」者，張春玉既稱不知其真實姓名、住址，且甲○○及其選任辯
護人亦未能提供其相關資料，以供法院傳訊，即屬無調查可能性
之證據，則原審未為該調查，尚難認有證據調查職責未盡之違誤
。是甲○○上訴意旨執以指摘原判決違背法令，核與法律規定得
為第三審上訴理由之違法情形，不相適合。其餘上訴意旨，則係
就屬原審採證認事職權之行使及原判決已說明事項，徒憑己見，
任意指摘，且仍為單純事實之爭執，均不能認係適法之第三審上
訴理由。而乙○○上訴意旨謂渠警詢因毒癮發作，所為陳述應具
非任意性，原判決僅以渠警詢錄音帶之勘驗結果，認渠警詢時意
識清醒，為有未合；渠於九十五年五月二十三日出境，至同年六
月五日入境，期間甚短，不可能完成毒品走私，卷附出入境資料
及電話監聽通聯紀錄，僅能證明渠於該期間有出入境及為該電話
通聯之對話，尚不能遽認渠有運輸、私運海洛因犯行；且渠縱有
販賣海洛因予甲○○，應屬集合犯之概念，原判決論以二罪，屬
有爭執之疑慮云云。亦係就屬原審採證認事職權之行使及原判決
已詳加說明事項，任憑自己見解，漫事指摘，且仍為單純事實之
爭辯，要難認係適法之第三審上訴理由。依上揭說明，上訴人二
人關於販賣第一級毒品部分之上訴顯屬違背法律上之程式，均應
予駁回。
二、甲○○轉讓第一級毒品部分：
查第三審上訴書狀，應敘述上訴之理由，其未敘述者，得於提起
上訴後十日內補提理由書於原審法院，已逾上述期間，而於第三
審法院未判決前仍未提出上訴理由書狀者，第三審法院應以判決
駁回之，刑事訴訟法第三百八十二條第一項、第三百九十五條後
段規定甚明。本件甲○○轉讓第一級毒品海洛因予張春玉施用部
分，原判決撤銷第一審該部分科刑之判決，改判仍論處程某轉讓
第一級毒品（累犯）罪刑，甲○○不服原審判決，於九十七年六
月十九日提起第三審上訴，未敘明係對其一部為之，應認係對其
全部提起上訴，然就此轉讓第一級毒品部分，並未敘述理由，迄
今逾期已久，於本院未判決前仍未提出，依上開規定，此部分上
訴自非合法，應予駁回。
據上論結，應依刑事訴訟法第三百九十五條，判決如主文。
中    華    民    國  九十七  年    八    月   十四   日
                      最高法院刑事第四庭
                          審判長法官  張  淳  淙
                                法官  劉  介  民
                                法官  張  春  福
                                法官  蔡  彩  貞
                                法官  陳  世  雄
      本件正本證明與原本無異
                                      書  記  官
中    華    民    國  九十七  年    八    月  二十一  日
                                                     Ｒ


司法院資訊處製作；財團法人民間司法改革基金會備份。
